臺灣高雄地方法院民事裁定　　　　　　　111年度小上字第2號
上　訴　人　甲男（真實姓名、地址如附錄對照表）
法定代理人　乙女（真實姓名、地址如附錄對照表）
被　上訴人　林明池　
上列當事人間請求損害賠償事件，上訴人對於民國110年11月18
日本院109年度雄小字第3659號第一審判決提起上訴，本院第二
審合議庭裁定如下：
    主  文
上訴駁回。
第二審訴訟費用新臺幣壹仟伍佰元由上訴人負擔。
    理  由
一、按對於小額程序之第一審裁判上訴，非以其違背法令為理由
    ，不得為之；上訴狀內應記載上訴理由，表明下列各款事項
    ︰(一)原判決所違背之法令及其具體內容；(二)依訴訟資料
    可認為原判決有違背法令之具體事實。民事訴訟法（下稱本
    法）第436條之24第2項、第436條之25定有明文。而所謂違
    背法令，依本法第436條之32第2項準用第468條及第469條第
    1款至第5款規定，指判決不適用法規或適用不當、判決法院
    之組織不合法、應迴避之法官參與裁判、法院於權限之有無
    辨別不當或違背專屬管轄之規定、當事人於訴訟未經合法代
    理、違背言詞辯論公開之規定等情形。且參酌最高法院歷來
    見解，當事人倘依本法第468條規定，以原判決有不適用法
    規或適用法規不當為理由而提起上訴時，其上訴狀或理由書
    應有具體之指摘，並揭示該法規之條項或其內容，若係成文
    法以外之法則，亦應揭示該法則之旨趣，如以原判決有本法
    第469條第1款至第5款之事由者，其上訴狀或理由書應表明
    該判決有合於各該條款規定情形之具體內容，及係據何訴訟
    資料認有合於該款違背法令之具體事實，上訴狀或理由書如
    未依此項方法表明者，即難認為已對小額程序第一審判決之
    違背法令有具體之指摘，其上訴自難認為合法。又依本法第
    436條之32第2項規定，本法第469條第6款之判決不備理由或
    理由矛盾之當然違背法令於小額事件之上訴程序並不準用，
    是小額事件中所謂違背法令，並不包含認定事實錯誤、取捨
    證據不當或就當事人提出之事實或證據疏於調查或漏未斟酌
    之判決不備理由情形。第按小額訴訟程序之當事人除有因原
    法院違背法令致未能提出者外，於第二審程序不得提出新攻
    擊或防禦方法，民事訴訟法第436條之28亦有明定。考其立
    法意旨，在於貫徹小額程序之簡速性，避免因當事人於上訴
    程序提出新事實及證據而延滯訴訟，是小額訴訟程序得據為
    判決基礎之訴訟資料，應以當事人於第一審言詞辯論終結前
    提出者為限。故於小額訴訟程序，第二審法院審核第一審訴
    訟程序及判決內容有無違背法令，自以第一審程序已提出之
    訴訟資料為據，進而判斷其適用法律有無錯誤，不就事實另
    行調查。再者，上訴不合法者，第二審法院應依同法第436
    條之32第2項準用第444條第1項規定，以裁定駁回之。
二、上訴意旨略以：
    上訴人甲男在民國105年至107年（即國一至國三）期間就讀
    國中，一律都騎腳踏車上學；於108年至110年（即高一至高
    三）都騎腳踏車上學，只是很不幸的在109年（高二）那年
    可能年輕力壯（好奇心強），才聽不進去任何人的話、一意
    孤行才造成這次車禍。又原審判決有關甲男對於機車來源之
    認定等語，但事實上，依法規未滿18歲，不能騎乘機車，更
    何況身為一位學生，對於這輛機車的來龍去脈，感覺沒有任
    何興趣。再者，原審判決認定該輛機車係於100年9月出廠，
    而甲男卻在109年1月騎乘該輛機車造成事故，依該機車車齡
    計算至110年，機車車齡已達10年算是報廢車，則該輛機車
    之價值有達到新臺幣5萬元嗎？為此，求為廢棄原審判決，
    並請查證老師、同學、學校等語。
三、經查，上訴人所提前揭上訴理由，無非係就原審所為取捨證
    據、認定事實之職權行使予以爭執，亦未具體表明原判決有
    何不適用法規、適用法規不當或民事訴訟法第469條第1款至
    第5款所列各款之情形，難認上訴人已具體表明原判決有何
    違背法令情事。至上訴人就有關甲男上學之交通工具為腳踏
    車一情，於上訴程序提出聲請查證老師、同學、學校云云，
    乃提出原審所未見之防禦方法，已違背小額訴訟第二審程序
    原則上不得提出新攻擊或防禦方法之法律規定，揆諸前開規
    定及說明，其上訴自非合法，應予駁回。
四、末按小額事件第一審法院為訴訟費用之裁判時，應確定其費
    用額，此項規定並為小額事件之上訴程序所準用，民事訴訟
    法第436條之19第1項、第436條之32第1項定有明文。爰依職
    權確定本件訴訟費用額如主文第二項之所示。
五、據上論結，本件上訴為不合法，依民事訴訟法第436 之32第
    1 項、第2 項、第436 條之19第1 項、第444 條第1 項前段
    、第95條、第78條，裁定如主文。
中    華    民    國    111    年    1    月   22     日
                民事第八庭審判長法  官    洪培睿
 
                                法  官    鍾淑慧
 
                                法  官    黃顗雯
以上正本係照原本作成。
本裁定不得抗告。
中    華    民    國    111    年    1    月   22     日
                                書記官    江俐陵